【裁判字號】    90,易,927
【裁判日期】    900409
【裁判案由】    業務侵占
【裁判全文】
臺灣臺中地方法院刑事判決                            九十年度易字第九二七號
    公  訴  人  臺灣臺中地方法院檢察署檢察官
    被      告  甲○○
右列被告因業務侵占案件，經檢察官提起公訴（九十年度偵字第二四九五、三五八七
號），本院判決如左：
    主  文
甲○○意圖為自己不法之所有，而侵占對於業務上所持有之物，處有期徒刑陸月，如
易科罰金，以參佰元折算壹日；又意圖為自己不法之所有，而侵占對於業務上所持有
之物，處有期徒刑陸月，如易科罰金，以參佰元折算壹日。應執行有期徒刑拾月，如
易科罰金，以參佰元折算壹日。
    事  實
一、甲○○自民國八十五年至八十九年間，受僱於中古車行擔任業務員，係從事代客
    銷售中古車業務之人。其於八十五年間，在臺中縣大里市及臺中市○○路等地，
    受丙○○委託以每部車新台幣（下同）十幾萬元至二十幾萬元不等之價格，代售
    丙○○所交付之三菱牌、福特牌、雪佛蘭牌及裕隆牌等四部中古自小客車，約定
    代售前揭四部車應給付丙○○總價八十萬元，超過八十萬元部分則作為甲○○之
    報酬，出售所得車款原應分別於八十六年十一月三十日、八十六年十二月三十日
    、八十七年十二月三十日及八十八年十二月三十日，各給付七萬五千元、七萬五
    千元、三十五萬元及三十萬元予丙○○，惟甲○○將前開四部車出售取得車款後
    ，竟因個人財務困難，即萌為自己不法所有之意圖，自八十六年間起至八十九年
    間止，僅陸續交付十六萬一千七百元，其餘六十三萬八千三百元車款則一次予以
    侵占入己，供己私人調度使用，嗣丙○○於八十九年十一月十六日委請律師發函
    催告甲○○給付積欠車款，惟甲○○置之不理。甲○○又於八十九年十二月二十
    一日，在臺中市○○路九十九之八十一號住處中庭，受乙○○委託以二十八萬元
    代為出售車牌號碼Ｘ九─七三二六號之自小貨車一部，甲○○於八十九年十二月
    二十六日經乙○○同意，將該車以二十六萬五千元出售後，原約定於該日支付頭
    期款六萬五千元，再於九十年一月三日支付尾款二十萬元予乙○○，而甲○○復
    因經濟困難，竟另行起意，意圖為自己不法之所有，於八十九年十二月二十六日
    僅透過介紹人鄭仲元交付一萬元予乙○○，其餘二十五萬五千元車款則予以侵占
    入己，供己私人挪用，經乙○○多次催討，均未予清償。
二、案經丙○○、乙○○分別訴請臺灣臺中地方法院檢察署檢察官偵查起訴。
    理  由
一、右揭被告甲○○侵占告訴人丙○○六十三萬八千三百元車款之事實，業據被告於
    本院審理時自白不諱，核與告訴人丙○○於偵審時指述情節相符，並有切結書影
    本一份、律師函影本一份、本票影本四張、清償明細表一份等在卷可稽，被告該
    部分犯行堪予認定。另訊據被告固坦承侵占告訴人乙○○部分託售車款之事實，
    惟辯稱：伊共分四次給付乙○○車款，即分別於八十九年十二月二十六日、八十
    九年十二月二十七日、九十年一月二日、九十年一月六日共交付十七萬五千元予
    乙○○，目前只欠乙○○九萬元，伊後來有拿三萬元要還乙○○，但乙○○堅持
    要拿九萬元，所以迄今還積欠乙○○九萬元，而非二十五萬五千元云云。經查被
    告受告訴人乙○○委託以二十八萬元代為出售自小貨車一部，被告於八十九年十
    二月二十六日經告訴人乙○○同意，將該車以二十六萬五千元出售後，原約定於
    該日支付頭期款六萬五千元，再於九十年一月三日支付尾款二十萬元，但被告於
    八十九年十二月二十六日僅透過介紹人鄭仲元交付一萬元予告訴人乙○○，其餘
    二十五萬五千元車款迄今仍未清償之事實，已據告訴人乙○○於偵審時指述歷歷
    ，並經證人鄭仲元於偵審時證稱無誤，且有委託售車字條及約定交付車款時間字
    條各一紙附卷足憑。雖證人即被告之妻丁○○於本院審理中供稱：今年過年前乙○○、鄭仲元來向被告要車錢，伊有問乙○○，被告尚欠多少錢，「乙○○」說
    還欠九萬元，當天晚上被告姊姊「打電話」過來，表示要先給乙○○三萬元，過
    兩天被告姊姊拿三萬元至伊家裏，伊有請鄭仲元通知乙○○來拿三萬元，但乙○○表示不願意等語；及證人即被告之姊林古寶珠於本院審理中陳稱：今年過年前
    有一天伊「到被告家」，遇見一位賣車之介紹人來找伊弟媳，表示被告幫他朋友
    賣車，尚欠委託人九萬元一直未付清，伊弟媳拜託這位「介紹人」請他轉告委託
    人可否先還三萬元，介紹人說委託人不接受等語。惟告訴人乙○○及證人鄭仲元
    均否認有告知被告之妻丁○○或被告之姊林古寶珠有關被告尚積欠九萬元車款一
    事，被告固另供稱：伊於八十九年十二月二十七日交五萬五千元給乙○○時，鄭
    仲元在場有看到云云，然證人鄭仲元於本院審理中證稱：八十九年十二月二十六
    日晚上被告將一萬元交給伊太太，伊再轉交給乙○○，事後有二次，被告與乙○○約在外面談，伊雖然在場，但被告與乙○○是在被告之車上談的，而伊在車外
    ，根本沒有聽到他們在說什麼。伊與乙○○到被告家中，乙○○沒有說被告欠他
    多少錢之事，只有說收到被告給的一萬元等語。觀之證人丁○○及林古寶珠與被
    告分別為夫妻及姊弟之親屬關係，難免有迴護被告之虞，且前開二位證人所供與
    被告於本院審理時辯稱：伊姊姊有「聽到」伊太太與「乙○○」在談論九萬元之
    事情乙節不符。而證人鄭仲元與被告為鄰居關係，彼此間並無怨隙，就本件無關
    於己之事項，斷無設詞構陷被告之理。是證人鄭仲元前開證詞尚堪採信，證人丁○○、林古寶珠所供有利於被告之證詞，核屬事後附和被告之語，不足採信。又
    被告倘已給付告訴人乙○○車款十七萬五千元，只剩九萬元未給付，則被告身為
    中古車行業務員，依一般常情，應會要求告訴人乙○○提出收受款項之收據，以
    釐清雙方責任，惟被告自承無任何收據憑單可提出，即有違一般常情，堪認被告
    應只給付告訴人乙○○一萬元車款，而非十七萬元五千元。因此被告原應於八十
    九年十二月二十六日支付頭期款六萬五千元，再於九十年一月三日支付尾款二十
    萬元予告訴人乙○○，而被告竟於給付一萬元後，將其餘二十五萬五千元車款挪
    作私人用途迄未清償，可認其有易持有為不法所有之侵占意圖，是被告辯稱：伊
    迄今只剩九萬元車款未交給乙○○云云，係屬事後卸責之詞，不足採信，被告該
    部分犯行亦堪認定。
二、查被告甲○○受告訴人丙○○及乙○○委託售車期間，係受僱於中古車行擔任業
    務員，為從事代客銷售中古車業務之人，此經被告供述在卷，是核被告所為，係
    犯刑法第三百三十六條第二項之業務侵占罪。再按連續犯之所謂出於概括犯意，
    必須其多次犯罪行為自始均在一個預定犯罪計劃以內，出於主觀上始終同一犯意
    之進行，若中途另有新犯意發生，縱所犯為同一罪名，究非連續其初發的意思，
    即不能成立連續犯（最高法院七十年度台上字第六二九六號判例可資參照）。本
    件被告先後侵占告訴人丙○○及乙○○之車款，相距時間已隔四年以上，難認係
    出於一個預定犯罪計劃以內，故縱其所犯為同一罪名，依前開判例說明，仍不成
    立連續犯。是被告先後二次業務侵占行為，犯意各別，應分論併罰。公訴人認被
    告二次行為，有連續犯關係，容有未洽。爰審酌被告因個人財務週轉困難，竟貪
    圖私利，任意侵占客戶車款，造成委託人損失不貲，惟念及被告前無不良前科紀
    錄（有台灣台中地方法院檢察署刑案資料查註紀錄表在卷可稽），素行尚可，其
    於本院審理中坦承侵占犯行，並陸續清償告訴人丙○○車款（業經告訴人丙○○
    供述在卷）等一切情狀，分別量處如主文所示之刑，並定其應執行之刑。末查被
    告行為後，刑法第四十一條業於九十年一月十日修正公布，並於同年月十二日生
    效，其中就得易科罰金之罪之範圍，由舊法所定之「犯最重本刑為三年以下有期
    徒刑以下之刑之罪，而受六月以下有期徒刑或拘役之宣告」，擴張為新法所定之
    「犯最重本刑為五年以下有期徒刑以下之刑之罪，而受六個月以下有期徒刑或拘
    役之宣告」，且於同條第二項增訂「併合處罰之數罪，均有前項情形，其應執行
    之刑逾六月者，亦同」。本件被告各別所犯之業務侵占罪，既均屬「最重本刑為
    五年以下有期徒刑以下之刑之罪」，而其宣告刑亦分別屬「有期徒刑六個月之宣
    告」，比較新舊法結果，以新法較有利於被告，故依刑法第二條第一項前段規定
    ，本件自應適用裁判時之法律即修正後刑法第四十一條第一項前段及第二項之規
    定，被告應執行之刑即得諭知易科罰金之折算標準，併此敘明。
據上論斷，應依刑事訴訟法第二百九十九條第一項前段，刑法第二條第一項前段、第
三百三十六條第二項、修正後刑法第四十一條第一項前段、第二項、第五十一條第五
款，罰金罰鍰提提高標準條例第一條前段、第二條，判決如主文。
中      華      民      國    九十      年      四      月      九      日
                              臺灣臺中地方法院刑事第四庭
                                      法  官  張  靜  琪
右正本證明與原本無異。
如不服本判決，應於判決送達後十日內向本院提出上訴狀，上訴於臺灣高等法院臺中
分院( 須附繕本 )。
                                      書記官
中      華      民      國    九十      年       四     月     九      日
附錄本案論罪科刑法條全文
刑法第三百三十六條
對於公務上或因公益所持有之物，犯前條第一項之罪者，處一年以上七年以下有期徒
刑，得併科五千元以下罰金。
對於業務上所持有之物，犯前條第一項之罪者，處六月以上五年以下有期徒刑，得併
科三千元以下罰金。
前二項之未遂犯罰之。


司法院資訊處製作；財團法人民間司法改革基金會備份。
